【裁判字號】    99,上訴,7
【裁判日期】    990722
【裁判案由】    違反毒品危害防制條例
【裁判全文】
臺灣高等法院花蓮分院刑事判決           99年度上訴字第7號
上  訴  人
即  被  告  丙○○
選任辯護人  吳美津律師
上  訴  人
即  被  告  戊○○
指定辯護人  廖學忠律師
上  訴  人
即  被  告  甲○○
選任辯護人  吳明益律師
上列上訴人因違反毒品危害防制條例案件，不服臺灣花蓮地方法
院98年度訴字第470號中華民國98年12月15日第一審判決（起訴
案號：臺灣花蓮地方法院檢察署98年度偵字第3758號），提起上
訴，本院判決如下：
    主  文
原判決撤銷。
丙○○共同販賣第一級毒品，未遂，累犯，處有期徒刑陸年。扣
案第一級毒品海洛因壹包（淨重點陸壹公克，空包裝重零點
陸公克）、第二級毒品甲基安非他命壹包（驗餘毛重參伍點壹
捌柒公克）均沒收銷毀之，扣案附表編號1、3所示行動電話貳具
（均不含SIM卡）及塑膠盒壹個均沒收。
戊○○共同販賣第一級毒品，未遂，處有期徒刑捌年。扣案第一
級毒品海洛因壹包（淨重點陸壹公克，空包裝重零點陸公克
）、第二級毒品甲基安非他命壹包（驗餘毛重伍點壹捌柒公
克）均沒收銷毀之；扣案如附表編號1、3所示行動電話壹具（均
不含SIM卡）及塑膠盒壹個均沒收。
丙○○被訴轉讓第一級毒品部分，無罪。
甲○○無罪。
    事  實
一、丙○○、戊○○均明知海洛因、甲基安非他命係毒品危害防
    制條例所規定之第一級、第二級毒品，不得非法販賣。緣於
    民國98年8月14日，乙○○（另案偵辦審理）在桃園地區向
    姓名不詳綽號「紅」之男子購買毒品後，乘車返回花蓮前
    ，以電話聯絡其友人甲○○提供處所供其休息，適甲○○在
    丙○○於桃園縣桃園市○○路872號9樓租處，2人遂約在上
    址見面，乙○○因甲○○之介紹而認識丙○○，並知悉丙○○亦為施用毒品之人，乙○○在上址抱怨其向綽號「紅」
    之人購得之安非他命品質不佳，丙○○竟萌生販賣第一、二
    級毒品之犯意，向乙○○告知其有管道可取得毒品海洛因、
    安非他命（按一般所稱安非他命，均指主要濫用藥物甲基安
    非他命），經乙○○表明購買意願，丙○○隨即告知可拿到
    海洛因1錢（約3.5公克）價額新臺幣（下同）17,000元，安
    非他命半兩（約17.5公克）價額25,000元，乙○○因知悉甲○○4、5天後將返回花蓮一趟，遂與丙○○約定4、5天後由
    甲○○帶領丙○○至花蓮時再商議毒品交易。嗣至98年8月
    17日晚間，乙○○以電話聯絡甲○○，確認甲○○返回花蓮
    時間後，即在電話中請託甲○○將丙○○帶至花蓮，並要求
    甲○○轉告丙○○準備好交易的毒品，甲○○知悉乙○○擬
    與丙○○買賣毒品，為幫助乙○○取得毒品，乃將上情轉告
    丙○○，丙○○因手邊並無毒品可供交易，遂以內裝載0000
    000000號SIM卡之行動電話連絡戊○○持用之行動電話00000
    00000號，將花蓮有人欲購買海洛因及安非他命之事告知戊○○，戊○○竟基於與丙○○共同販賣第一、二級毒品之犯
    意聯絡，當晚由戊○○備妥海洛因壹包（淨重3.61公克、空
    包裝重0.36公克）、甲基安非他命壹包（毛重35.1440公克
    ）至丙○○上開租所。翌日（8月18日）凌晨1時許，丙○○
    則委由不知情之郭泰昇（業經檢察官為不起訴處分確定）駕
    駛車牌號碼6191-LV號自用小客車附載丙○○、戊○○、甲○○，由甲○○帶路將上開毒品運送至花蓮擬與乙○○進行
    交易。惟乙○○因遭人檢舉販賣毒品，於98年8月17日22時
    許為花蓮縣警察局員警查獲逮捕，警方依乙○○之供述，循
    線於98年8月18日凌晨4時50分，在花蓮縣吉安鄉○○路攔檢
    郭泰昇所駕駛附載丙○○、戊○○之自用小客車及已先行下
    車等候乙○○之甲○○，並扣得上開毒品而查獲。
二、案經花蓮縣警察局移請臺灣花蓮地方法院檢察署檢察官偵查
    起訴。
    理  由
甲、有罪部分
壹、證據能力部分
    本判決據以認定被告犯罪事實之非供述證據，公訴人、被告
    及辯護人均同意作為證據，有證據能力，本院審酌該等證據
    作成之情況，亦無違法或不當情事，認屬適當，具有證據能
    力。
貳、認定犯罪事實所憑證據及理由：
一、訊據被告丙○○、戊○○均坦承共同販賣第一級毒品海洛因
    、第二級毒品甲基安非他命未遂事實。
  (一)被告丙○○於警詢時自白陳述：「是甲○○綽號落腳（台語
    ）於98年8月17日下午5點多打電話給我，說花蓮有人要買毒
    品，要去花蓮要我陪他，並問我有沒有貨，我回答沒有。甲○○又說要我找人拿、想辦法。我就找戊○○想辦法，之後
    就說定由戊○○出貨到花蓮。並說要出大約1兩的安非他命
    及1錢的海洛因。」（警卷第11頁）；於偵查中結證：「毒
    品是長腳（台語）甲○○跟他的朋友聯絡，他的朋友說要跟
    我買毒品，我說我這邊沒有，他就請我幫他找找看，我就打
    電話予戊○○說有生意要給他做，問他要不要，他說好，我
    就跟他調安非他命及海洛因，安非他命1兩，海洛因1錢，他
    說好，這個生意他要做，因為毒品是他的，他說他要來花蓮
    交貨，長腳（台語）甲○○本來叫我可以不要來，但是我說
    我要來，到了花蓮以後，甲○○下車去找路，到了加油站我
    想上廁所，上了廁所以後，長腳（台語）甲○○就打電話給
    我，問我在哪裡，叫我們過去，說他的朋友來了，之後警察
    就衝過來，我想說我又沒有什麼，警察來了以後，戊○○說
    我是女的，叫我把東西拿去藏起來，毒品才會在我身上。」
    （見偵卷第50頁）；再於原審審理時證稱：「他（指甲○○
    ）只是問我這邊有沒有硬的或軟的，我就找戊○○，我電話
    裡面直接問戊○○有沒有硬的跟軟的。我跟戊○○講1兩的
    安非他命與1錢的海洛因，是甲○○這樣跟我講的，我不知
    道甲○○在電話裡如何跟乙○○講的，但是我知道這些毒品
    是要給乙○○的。」等語在卷（見原審卷一第262頁），且
    前後證詞互核相符。
  (二)依證人乙○○於原審證述：「（你有無向丙○○訂貨（指海
    洛因？）沒有，我想說有需要再找丙○○。」「（你與丙○○除講到海洛因，有無提到安非他命？）有，也是提到價格
    。」「當時是問丙○○海洛因、安非他命的價格。」「（剛
    剛你提到先討論到價格，你有無向丙○○訂貨？）那一次沒
    有，我是說有機會的話。我跟丙○○說有機會有空來花蓮玩
    的話，有空我們再聊清楚一點。」「（丙○○之後有無機會
    來花蓮？）98年8月17日甲○○說他那天要回花蓮拿他媽媽
    的相片，我就請他順便帶大姊他們來花蓮玩。之前丙○○有
    說過想來花蓮玩，我就想有機會來花蓮玩的時候再深入接觸
    談毒品的事。當初我去丙○○家只是大約談價格，沒有確定
    我要買。」「…丙○○說價錢可以的話，我要，她可以拿到
    ，我說價錢可以，她說如果我沒有時間去桃園，她說花蓮她
    也沒有來過，她可來玩時可以順便帶當初講好的毒品來，講
    好毒品是海洛因1錢，安非他命半兩。」等語（原審卷一216
    、217、237頁）；另於本院證述：「（那天是否只有講到價
    錢的事？有無決定交易的時間、地點？）是的，當時是想說
    他們來花蓮玩的時候再談細節。」「（是誰決定17日或18日
    來花蓮與你接洽的？）當初講這個時間，是因為甲○○在4
    、5天之後，要回花蓮拿他媽媽的照片，所以我就想說他們
    可以一起下來花蓮玩；當時就講到不是17日晚上就是18日凌
    晨，因為那時甲○○才有空。」（本院卷第290頁）。參以
    證人乙○○於98年8月17日晚間10時02分為警查獲時身上並
    無供交易之現款，僅有乙○○女友己○○欲繳納信用卡現金
    3、4萬元（原審卷一第217、232頁、本院卷第290頁反面、
    293頁），及證人乙○○為警查獲之時即向警員供述有外地
    朋友要來花蓮，但伊不清楚有無攜帶毒品，但伊認為他們不
    會只為商談價格就來花蓮，應該會帶毒品下來等語（原審卷
    一第217、219頁、本院卷第291頁）。研判被告丙○○與乙○○於98年8月14日洽談時應僅確定交易價格，初步敲定4、
    5天後被告丙○○隨甲○○至花蓮時再討論細節，至98年8
    月17日被告丙○○在甲○○確定返回花蓮並告知乙○○要求
    備貨情形下，當晚始連絡被告戊○○準備交易用之毒品，是
    在98年8月14日當晚並未確認交易時間及數量。
  (三)再扣案海洛因及甲基安非他命係證人郭泰昇駕駛小客車載被
    告丙○○、戊○○、甲○○等人到花蓮，在警方盤查前，被
    告戊○○始交給丙○○藏放等情，業據證人郭泰昇證稱：「
    …到花蓮以後，長腳（指甲○○）先下車，我先到加油站去
    加油，長腳（台語）打電話給丙○○，後來被警車攔，我不
    知道發生何事，我只聽到戊○○說嫂子趕快把東西藏在身上
    ，警察問我說丙○○身上為什麼會有毒品，我就照實說，我
    有聽到後座戊○○跟嫂子講趕快把東西藏在身上。」、「（
    問：戊○○拿什麼東西給丙○○？）我沒有辦法回頭看，當
    時丙○○坐在我旁邊，戊○○是從後座把東西拿給丙○○，
    我只確實有聽到戊○○叫丙○○把東西藏好。」（見偵卷第
    49、50頁）；及於原審中證述「（問：在警察局時說警察要
    盤查時有聽到戊○○要丙○○把毒品藏在身上，是否如此？
    ）是，我聽到『姊啊，東西放妳身上，女生比較好藏。』」
    等語明確（見原審卷一第207頁）；又同案被告甲○○於偵
    查中供述：「（今天凌晨來花蓮你是否知道是要來交易毒品
    ？）應該是吧，因為東西被搜出來是在丙○○，『本來不是
    在丙○○身上』，當時他們是講說要來花蓮玩，我想說他們
    來花蓮玩應該把毒品帶下來花蓮交易的」等語（見偵卷第46
    頁）；均足徵扣案海洛因及甲基安非他命係被告戊○○攜帶
    至花蓮，於警攔檢前始將海洛因、甲基安非他命交予被告丙○○藏放，被告丙○○尚未販入毒品，而丙○○、戊○○未
    交付毒品前為警查獲因而未遂乙情，堪予認定。又扣案疑似
    海洛因之白色粉末1包及疑似安非他命之白色結晶物1包分別
    經法務部調查局濫用藥物實驗室及慈濟大學濫用藥物檢驗中
    心鑑驗結果，前開白色粉末含第一級毒品海洛因成分（淨重
    3.61公克，空包裝重0.36公克，純度32.39%，純質淨重1.17
    公克），而白色結晶物則檢出含第二級毒品甲基安非他命成
    分（毛重35.1440公克，取5.3毫克進行鑑驗，純度54% ），
    亦有法務部調查局98年9月21日調科壹字第09823025700號鑑
    定書、慈濟大學濫用藥物檢驗中心98年9月3日慈大藥字第98
    090301號鑑定書在卷（偵卷第234、247頁）可稽，足徵扣得
    之物確為第一級毒品海洛因及第二級毒品甲基安非他命無訛
    。是被告丙○○、戊○○2人於本院審理時自白販賣第一級
    毒品海洛因及第二級毒品甲基安非他命未遂（本院卷第198
    頁），核與事實相符，堪信為真實。
  (四)被告戊○○之辯護人雖以被告戊○○不認識乙○○，即使攜
    帶海洛因、甲基安非他命到花蓮來是為預備販賣給乙○○，
    但在為警查獲前，從未與乙○○見面，更未洽談過交易事宜
    ，故所為尚未到著手販賣之階段，僅應成立意圖販賣而持有
    毒品罪等語置辯。惟被告丙○○已證明其向被告戊○○調貨
    時已說明「有生意要給他做」，被告戊○○答應後，即攜帶
    安非他命及海洛因至花蓮交貨（偵卷第50頁），而被告戊○○亦自承丙○○說要來花蓮交貨，伊身上的海洛因是要帶到
    花蓮交給要買的人（原審卷一第264、269頁），即使被告戊○○不認識買方乙○○，但被告丙○○於98年8月14日已將
    販售價格告知乙○○，乙○○亦同意此一價格，進而於同年
    月17日請同案被告甲○○轉告丙○○備妥交易用之毒品，丙○○因而轉知戊○○提供足量之毒品攜至花蓮進行買賣，本
    案已確定買方及交易價格情形下，被告戊○○提供交易用之
    毒品，僅因警方查獲而未遂，仍應構成販賣毒品未遂罪，而
    非辯護人所主張之意圖販賣而持有毒品罪。
  (五)又被告丙○○因乙○○欲購買毒品而聯絡被告戊○○，被告
    戊○○因此提供海洛因及甲基安非他命欲出賣予乙○○，其
    2人並共同隨同案被告甲○○前往花蓮進行交易，被告丙○○、戊○○間就販賣海洛因及甲基安非他命予乙○○有犯意
    聯絡及行為分擔，可堪認定。
二、按販賣海洛因或甲基安非他命均係違法行為，非可公然為之
    ，亦無公定價格，不論是瓶裝或紙包之毒品，均可任意分裝
    增減分量，而每次買賣之價格、數量，亦隨時依雙方之關係
    深淺、資力、需求程度及對行情之認知等因素，機動調整，
    故販賣毒品之利得，除行為人坦承犯行，或毒品交易之價格
    、數量俱臻明確以外，委難查得其情。惟不論販賣之人究係
    從價差或量差中牟取販賣毒品之不法利益，然營利之不法意
    圖，則無不同，且販賣第一、二級毒品之罪刑甚重，苟無利
    潤可圖，被告無任意將海洛因或甲基安非他命讓與他人之可
    能。查被告戊○○之前在工廠工作，後來做臨時工，業據被
    告戊○○於原審供述在卷（見原審卷一第266頁），又被告
    戊○○有施用毒品習性，必有金錢來源以供其自己施用毒品
    費用，被告戊○○與徐維琳並非至親好友，與證人乙○○均
    不認識，被告戊○○肯將海洛因及甲基安非他命出售予購毒
    之人，自係其間有利可圖所致。且本次海洛因及甲基安非他
    命交易之數量非小，被告戊○○有從中牟利之情，可堪認定
    ，被告丙○○與戊○○有販賣之犯意聯絡及行為分擔，主觀
    上有營利之意圖，至堪認定。
三、綜上所述，被告丙○○、戊○○意圖營利，共同販賣第一級
    毒品海洛因、第二級毒品甲基安非他命，於交付前為警查獲
    而未遂之事證明確，犯行均堪認定，應依法論科。
、論罪科刑：
一、新舊法比較：
    按行為後法律有變更者，適用行為時之法律；但行為後之法
    律有利於行為人者，適用最有利於行為人之法律。被告丙○○、戊○○行為後，毒品危害防制條例於98年5月20修正公
    布，同年月22日施行，其中第4條第1項「製造、運輸、販賣
    第一級毒品者」法定刑得併科罰金部分，由1000萬元以下罰
    金，修正提高為2000萬元以下罰金，同條第2項「製造、運
    輸、販賣第二級毒品者」法定刑得併科罰金部分，由700萬
    元以下，修正提高為1000萬元以下，是法定刑部分，以行為
    時法有利於被告。但同條例第17條第1項關於減輕之規定，
    亦由「…，供出毒品來源，因而破獲者，得減輕其刑。」，
    修正為「…，供出毒品來源，因而查獲其他正犯或共犯者，
    減輕或免除其刑。」，並增列第2項「犯第四條至第八條之
    罪於偵查及審判中均自白者，減輕其刑。」規定。查本案被
    告丙○○於偵查及審理中均自白犯罪事實，有法定必減輕事
    由，經比較結果，自以裁判時，有利於被告丙○○，即應適
    用修正後之毒品危害防制條例相關規定，但被告戊○○未於
    偵查中自白，尚無從適用上開減刑規定，而應適用行為時即
    修正前之毒品危害防制條例相關係規定。
二、所犯法條
  1.按海洛因、甲基安非他命分別係毒品危害防制條例第2條第2
    項第1款、第2款所規定之第一級、第二級毒品，均不能非法
    販賣。又按毒品危害防制條例第4條之運輸毒品罪，係指單
    純運輸毒品並無他項目的者而言，若係意圖營利基於販賣毒
    品目的之犯意，於國內甲地販入後，所從事於運送至國內乙
    地出售之行為，應認該搬運輸送毒品之行為，包含於販賣行
    為之內，仍僅成立販賣毒品之罪（最高法院24年上字第1673
    號判例意旨、97年度台上字第1249號判決參照)。本件被告
    丙○○、戊○○2人將扣案第一級毒品海洛因及第二級毒品
    甲基安非他命自桃園縣攜帶至花蓮縣，係意圖營利基於販賣
    之犯意，所從事搬運至花蓮縣出售之行為，應認該搬運毒品
    之行為包含於販賣行為之內，不另論運輸第一級、第二級毒
    品罪，起訴意旨認另涉運輸毒品罪，尚有未洽，惟公訴人認
    運輸毒品部分與販賣毒品罪為想像競合犯之裁判上一罪關係
    ，爰不另為無罪之諭知。次按，販賣毒品罪，固不以販入之
    後復行賣出為構成要件，苟以營利為目的，將毒品販入或將
    之賣出，有一於此，其犯罪即經完成，被告戊○○辯稱其販
    入扣案之海洛因及甲基安非他命本係為自己施用，亦無證據
    證明被告戊○○係為營利目的而購入扣案用之海洛因及甲基
    安非他命而得論以販賣既遂；又扣案之海洛因、甲基安非他
    命為被告戊○○所有，被告丙○○僅於臨檢時受託藏放，並
    無販入之行為，被告丙○○、戊○○2人攜帶海洛因及甲基
    安非他命運送至花蓮，惟未及完成交易即為警查獲，其販賣
    行為應未完成。
  2.故核被告丙○○係犯毒品危害防制條例第4條第6項、第1項
    之販賣第一級毒品未遂罪、第4條第6項、第2項之販賣第二
    級毒品未遂罪；被告戊○○係犯修正前毒品危害防制條例第
    4條第6項、第1項之販賣第一級毒品未遂罪、第4條第6項、
    第2項之販賣第二級毒品未遂罪。上開被告2人間有犯意聯絡
    及行為分擔，均為共同正犯。起訴書認被告之犯行涉犯販賣
    第一級毒品、第二級毒品既遂罪，容有誤會，惟因販賣第一
    級毒品、第二級毒品既、未遂罪，均係適用同一法條，尚不
    生變更起訴法條之問題（最高法院72年度臺上字第4800號判
    決參照）。上開被告2人同時販賣第一級毒品海洛因未遂及
    第二級毒品甲基安非他命未遂，係以一行為觸犯數罪名，為
    想像競合犯，應從一重論以販賣第一級毒品未遂罪。上開被
    告2人販賣海洛因、甲基安非他命前持有海洛因、甲基安非
    他命之行為，分別為販賣海洛因、甲基安非他命之高度行為
    所吸收，均不另論罪。
三、加重減刑事由
  1.被告丙○○部分
    (1)累犯：被告丙○○於94年間因違反毒品危害防制條例案件
      ，經臺灣桃園地方法院以94年度桃簡字第1994號判決判處
      有期徒刑6月確定，於95年9月15日易科罰金執行完畢，有
      臺灣高等法院被告前案紀錄表在卷可憑，其於5年以內，
      故意再犯本件有期徒刑以上之罪，為累犯，依法就法定本
      刑有期徒刑、併科罰金部分加重其刑。
    (2)未遂：被告丙○○共同販賣第一級毒品、第二級毒品予乙○○之行為，尚未完成交易即被查獲，為未遂犯，應依刑
      法第25條第2項之規定按既遂犯之刑減輕其刑。
    (3)被告丙○○另於偵查中及審判時自白販賣第一、二級毒品
      未遂犯罪，依98年5月20日修正公布，同年月22日施行之
      毒品危害防制條例第17條第2項「犯第4條至第8條之罪於
      偵查及審判中均自白者，減輕其刑。」之規定，應減輕其
      刑。
    (4)上開加減刑事由，依刑法第71條第1項之規定先加後減之
      。
  2.被告戊○○共同販賣第一級毒品、第二級毒品予乙○○之行
    為，尚未完成交易即被查獲，為未遂犯，應依刑法第25條第
    2項之規定按既遂犯之刑減輕其刑。
  3.本案被告丙○○、戊○○有多次施用毒品前科，應知悉販賣
    毒品所涉犯之罪行重大，竟仍以身試法，為謀取私利而擬販
    賣毒品予乙○○，行為實屬不該，然而被告丙○○係在同為
    施用毒品之人乙○○向其抱怨購入之毒品質欠佳，方告知有
    管道可取得毒品，嗣後並聯繫被告戊○○出貨，其之動機乃
    吸毒者友儕間為求互通有無之轉讓牟利者，而被告戊○○則
    在丙○○倡議下備妥毒品擬至花蓮交易，次數僅有1次，倘
    依丙○○先前向乙○○告知之販售價格，被查扣之毒品全部
    交易賣出，總價僅約6萬7千元左右，被告戊○○可獲取之利
    潤應屬不高，被告丙○○、戊○○販賣行為所造成危害社會
    之程度及犯罪情節，與大中盤毒梟者顯屬有別等一切情狀，
    倘量處毒品危害防制條例第4條第6項、第1項販賣第一級毒
    品未遂罪之最低度刑仍嫌過重，為鼓勵其脫離毒品控制及給
    予自新機會，本院認應依刑法第59條規定減輕其刑。
四、本院審酌被告丙○○、戊○○均有施用毒品之素行，為牟取
    個人私利，欲販售第一級毒品、第二級毒品牟利，一旦賣出
    ，將影響國民健康，危害社會秩序，並衡酌被告丙○○、戊○○1次販賣2種毒品，尚未賣出獲利即被查獲，而未造成危
    害，被告丙○○雖於偵查中及審理中坦承犯行，但於本院一
    再就販賣海洛因未遂乙情反覆其詞，難認其有真誠悔悟之情
    ，另戊○○雖於偵查中飾詞狡卸，最終於本院坦承犯罪之態
    度等情狀，各量處如主文所示之刑，以資懲儆。
五、沒收：
  1.扣案之海洛因1包（淨重3.61公克，空包裝重0.36公克）、
    甲基安非他命1包（驗餘毛重35.1387公克），係屬毒品危害
    防制條例規定之第一級、第二級毒品，有鑑定書可稽（偵卷
    第234、247頁），而包裝海洛因、甲基安非他命之包裝袋沾
    有海洛因、甲基安非他命殘渣，客觀上已難剝離，視同毒品
    ，均應依毒品危害防制條例第18條第1項前段之規定，宣告
    沒收銷燬之。
  2.扣案如附表編號1、3所示行動電話（不含SIM卡），分別為
    被告丙○○、戊○○所有供本件販賣毒品聯絡之用，此經被
    告2人陳明在卷（參附表所載供證出處），並有通聯紀錄可
    稽（偵卷第161、227、228頁），而編號4所示塑膠盒為被告
    戊○○所有裝置本件毒品所用之物，亦據被告丙○○及證人
    郭泰昇供證在卷，均應依同法第19條第1項沒收之。至附表
    編號1、3行動電話內裝SIM卡均非被告名義所申請，有各電
    話客戶姓名查詢表在卷可稽（偵卷第96、153頁），爰不予
    宣告沒收。另扣案之甲○○、郭泰昇所有之行動電話、注射
    針筒，與本件販賣毒品無關，爰均不宣告沒收，附此敘明。
肆、原判決對被告丙○○、戊○○論罪科刑，固非無見。惟查，
    原判決有下列違誤，被告2人上訴請求從輕量刑，非無理由
    ，應由本院予以撤銷改判。
  1.被告行為後，毒品危害防制條例已經修正公布並施行，原審
    疏未為法律比較適用，逕適用修正後之毒品危害防制條例相
    關規定。
  2.本院審理中，被告丙○○、戊○○2人均自白犯罪，其中被
    告丙○○有毒品危害防制條例第17條第2項規定減輕事由，
    本院並認被告2人應有刑法第59條酌減其刑之適用。
  3.原審認同案被告甲○○為被告丙○○、戊○○販賣毒品之共
    犯，惟同案被告甲○○居中傳遞訊息並帶領被告丙○○、戊○○至花蓮與乙○○進行毒品交易，係為協助乙○○取得毒
    品之目的，應非被告丙○○、戊○○之共犯。
  4.被告丙○○、戊○○於98年8月17日係以附表編號1、3所載
    行動電話連繫毒品交易事項，原判決誤將編號2所載之行動
    電話一併宣告沒收，復未將被告丙○○、戊○○各別所有供
    其犯罪所用之物，於共犯戊○○、丙○○所犯罪名項下一併
    宣告沒收。
乙、被告甲○○被訴共同販賣第一、二級毒品無罪部分
一、公訴意旨略以：被告甲○○與同案被告丙○○、戊○○基於
    販賣第一級、第二級毒品之犯意聯絡，先於98年8月14日21
    時許，介紹有購買毒品意願之乙○○前往丙○○位於桃園縣
    桃園市○○路872號9樓之居所購買毒品，由丙○○無償提供
    第一級毒品海洛因0.5公克與乙○○當場測試毒品純度，經
    乙○○測試後，表示願以17,000元購買海洛因3.5公克、以
    15,000元購買安非他命17.5公克。嗣於98年8月17日21時許
    ，乙○○電話聯絡被告甲○○，請丙○○將所欲行購買之毒
    品送往花蓮後，被告甲○○即將上情告知丙○○，丙○○除
    自行準備安非他命外，並向戊○○調貨，請戊○○準備毒品
    海洛因以賣與乙○○。後由丙○○聯絡郭泰昇於翌日凌晨1
    時許，駕駛車牌號碼6191-LV號之BMW自用小客車，搭載被告
    甲○○、丙○○、戊○○，共同將上開毒品運送至花蓮交貨
    ，為警於98年8月18日凌晨4時50分，在花蓮縣吉安鄉○○路
    臨檢查獲，扣得第一級毒品海洛因毛重3.91公克、第二級毒
    品安非他命毛重35.10公克。因認被告甲○○共犯毒品危害
    危害防制條例第4條第1項、第2項之販賣、運送第一、二級
    毒品罪嫌。
二、訊據被告甲○○坦承伊於98年8月14日介紹乙○○與丙○○
    認識而已，但不知乙○○與丙○○談論買賣毒品之內容，同
    年月17日乙○○打電話給伊是要伊帶丙○○一同到花蓮，沒
    有多說什麼，在被警方查獲後才知道丙○○、戊○○帶很多
    的安非他命及海洛因；選任辯護人亦為被告甲○○辯護稱：
    甲○○係幫助吸毒者乙○○取得毒品應構成幫助施用毒品等
    語。本院查，
  (一)乙○○雖係經由被告甲○○介紹而認識丙○○，但98年8月
    14日乙○○與丙○○談論毒品價格時，被告甲○○並未參與
    乙節，業據乙○○證稱「甲○○、庚○○他們在旁邊聊天…
    沒有參與」，及庚○○證述「我跟甲○○在客廳的另外一邊
    看電視、聊天」等語在卷（本院卷第290、294頁反面），可
    知被告甲○○並無涉入渠等毒品交易討論。惟98年8月17日
    21時許，乙○○以電話聯絡被告甲○○，確定當晚由被告甲○○帶同丙○○、戊○○將乙○○所欲購買之海洛因及甲基
    安非他命送往花蓮，丙○○遂委託不知情郭泰昇於18日凌晨
    1時許，駕駛車牌號碼6191-LV號自用小客車附載被告甲○○
    、丙○○、戊○○等人至花蓮，被告甲○○先行下車等候乙○○時，18凌晨4時50分，警方在花蓮縣吉安鄉○○路攔檢
    而查獲海洛因及甲基安非他命等事實，已據乙○○證明「我
    有向甲○○講叫他提醒丙○○要她帶我8月14日跟她講的安
    非他命半兩、海洛因1錢」「我有提醒他們要帶毒品下來」
    等語（原審卷一第238、241頁），並經證人丙○○證述「他
    （指甲○○）只是問我這邊有沒有硬的或軟的，我就找戊○○，我電話裡面直接問戊○○有沒有硬的跟軟的。我跟戊○○講1兩的安非他命與1錢的海洛因，是甲○○這樣跟我講的
    ，我不知道甲○○在電話裡如何跟乙○○講的，但是我知道
    這些毒品是要給乙○○的。」「是甲○○叫我幫他找安非他
    命及海洛因的，我有幫甲○○打電話給戊○○，戊○○來我
    家後，我介紹他們2人認識，他們自己就在談毒品的事，我
    只是坐在旁邊，甲○○打電話給乙○○說找到毒品了，我不
    知道他們電話中怎麼說的，後來他們就決定要來花蓮。」等
    語在卷（見原審卷一第262頁、本院卷第287頁反面），且互
    核相符，並有98年8月17日乙○○與被告甲○○、甲○○與
    丙○○、丙○○與戊○○使用上揭行動電話通聯紀錄在卷可
    稽（見偵卷第117、161頁）。被告甲○○辯稱僅介紹乙○○
    與丙○○認識，不知乙○○與丙○○欲進行毒品交易云云，
    及證人乙○○於本院中改稱「（提示原審卷一第238、241頁
    ，你在原審中為何說17日在電話中你有要甲○○提醒丙○○
    帶著半兩的安非他命及1錢的海洛因？）我有問，但是甲○○沒有回答我，我是問甲○○是否可以順便問丙○○上次我
    那天跟丙○○講的事情，有沒有下來繼續要談，甲○○在電
    話中說不知道呢，我就叫甲○○轉告丙○○說乾脆到花蓮再
    講就好了。」係屬迴護被告甲○○之詞（本院卷第290頁正
    反面），均無可採信。本案佐以98年8月14日，乙○○與丙○○洽談表示購買毒品意願，及丙○○同意海洛因1錢價額
    17,000元，安非他命半兩價額25,000元，約定4、5天後再至
    花蓮再商議細節，可知98年8月14日並未確定毒品交易之確
    切時間及數量，而由乙○○於97年8月17日與被告甲○○通
    話時確認時間，電話中並請託被告甲○○轉告丙○○備妥交
    易用之毒品，甲○○據此轉知丙○○，丙○○再轉請戊○○
    備妥足量海洛因、甲基安非他命，再由被告甲○○帶領丙○○、戊○○至花蓮縣吉安鄉○○路黃昏市場附近與乙○○會
    合，有關本案擬行毒品交易之時間、地點均由乙○○與被告
    甲○○聯絡、約定，被告甲○○於警詢時亦供述：「原來我
    們是與乙○○約好在花蓮縣吉安鄉黃昏市場附近之199大賣
    場前將海洛因、安非他命拿給乙○○，而我先行下車等候乙○○…」「因為我本人與乙○○熟識，所以先行下車等候，
    以便從戊○○身上將毒品拿給乙○○。」、「我們來花蓮的
    用意就是要把毒品交給乙○○，但毒品是戊○○所有，另外
    就是由我將乙○○與戊○○介紹認識。」等語不諱（見警卷
    第37、38、39頁），被告王文知悉丙○○、戊○○將與乙○○進行毒品交易並受託帶路至花蓮乙節，已堪認定。
  (二)惟按無營利之意圖，僅基於幫助施用毒品者取得毒品之目的
    ，而出面代購或合資購買，並分攤價金、分享毒品者，則屬
    應成立施用毒品罪或其幫助犯之範疇（最高法院97年度台上
    字第1864號判決參照）。被告甲○○居中為乙○○傳達訊息
    及受乙○○委託帶領丙○○、戊○○至花蓮交付毒品之行為
    ，係基於使乙○○取得毒品之意，應乙○○之請而居中連繫
    並帶路，所為之訊息傳遞或帶路之行為，無一來自於被告丙○○、戊○○之授意，尚無足認定其與丙○○、戊○○有販
    賣毒品之犯意聯絡，被告甲○○雖參與毒品交付之著手行為
    （帶路），但其行為僅止於幫助乙○○取得毒品，至於乙○○購買毒品之用意在於施用或販賣，因被告甲○○無從知悉
    ，故其所犯應論以幫助施用毒品，惟未及送出，即遭查獲，
    因施用毒品未罰未遂，故被告甲○○上揭行為並不構成犯罪
    。
三、原審失察誤為被告甲○○與同案被告丙○○、戊○○共犯販
    賣毒品未遂，尚有未洽，被告甲○○上訴為有理由，應由本
    院予以撤銷改判。
丙、被告丙○○被訴轉讓第一級毒品無罪部分
一、公訴意旨略以：被告丙○○於98年8月14日21時許，在桃園
    縣桃園市○○路872號9樓住處，因乙○○向其表示購買毒品
    之意願，其竟基於無償轉讓第一級毒品海洛因之犯意，無償
    提供約一根香菸量（約0.02公克）的第一級毒品海洛因與乙○○施用，因認被告丙○○另犯毒品危害防制條例第8條第1
    項之轉讓第一級毒品罪云云（業經起訴記載犯罪事實，惟起
    訴書漏載所犯法條）。
二、訊據被告丙○○否認轉讓第一級毒品海洛因予乙○○施用，
    辯稱伊未施用海洛因，並無海洛因可提供乙○○施用；選任
    辯護人亦為被告辯稱：98年8月14日21時許丙○○無償提供
    第一級毒品予乙○○一節，只有乙○○之證述，無其他證據
    證明，且甲○○在場並無看到，丙○○本身不施用海洛因，
    無法提供陌生人海洛因，此部分乃乙○○誇大之詞等語。
三、檢察官認被告丙○○此部分犯行，無非係以證人乙○○及甲○○證詞為據。經查，證人乙○○固於偵查中證述：「8月
    14日的晚上9點多，是我剛好去桃園，打電話找甲○○，他
    剛好在一個綽號叫姊啊（台語）的女子家裡。那一趟我本來
    要找一個叫『紅（台語）』的買1萬元的安非他命，但是
    品質不好，我回來之前想說找甲○○，結果他就在姊啊（台
    語）的家裡，到那邊以後我說了我到桃園的目的，還有品質
    不好的事，他知道我有在施用毒品，所以拿了0.5公克的海
    洛因給我試用看看。」（見偵卷第39頁）；再於原審審理中
    證述：「（你到丙○○家裡是幾點的事？）約晚上9點左右
    」「98年8月14日丙○○有無給你海洛因施用？）有，一支
    香煙的量，約0.02克。拿出一小包，我從裡面拿一根香煙的
    量，當場施用。」等語（見原審卷一第215、240頁）。惟乙○○於98年8月17日經警查獲後排放尿液送檢時間，依筆錄
    記載為18日下午2時15分排放（警卷第55頁），送驗結果未
    呈鴉片類（嗎啡、可待因）陽性反應，此有慈濟大學濫用藥
    物檢驗中心檢驗總表可稽（偵卷第236、237頁）。按一般施
    用海洛因尿液可檢出嗎啡等代謝物時限為2至4天，此為施用
    毒品鑑定實務所周知且為本院歷來審理毒品案件職務上已知
    悉之事項（參照行政院衛生署管制藥品管理局97年3月6日管
    檢字第0970002040號函參），雖謂藥物施用劑量會改變偵測
    時限，及施用藥物途徑亦可能影響人體代謝情況，乙○○於
    本院亦證稱：「（為何你在8月18日被採尿送驗時，只發現
    有安非他命及甲基安非他命的反應，並沒有嗎啡鴉片類的反
    應？)我從丙○○家中施用後，因為沒有成癮，所以之後我
    就一直未使用。我在8月14日施用海洛因以後，到8月18日才
    驗尿，在此期間我並沒有施用海洛因，只有施用安非他命。
    」（本院卷第289頁），然本案既無法證明乙○○所承98年8
    月14日在被告丙○○住所施用之海洛因已於98年8月18日前
    代謝完畢而無法檢驗之事實，即應為被告丙○○有利之認定
    ，亦即從上開尿檢結果應推斷乙○○於採尿前96小時以內（
    98 年8月14日下午2時15分至98年8月18日下午2時14分）未
    有施用海洛因行為。準此，證人乙○○指證丙○○於98年8
    月14 日晚間9時左右提供海洛因供其捲煙施用乙節，即屬有
    疑，需有其他證據補強之。然同案被告甲○○於原審結稱：
    「（98年8月14日在丙○○家，你有看到任何人在施用毒品
    嗎？）當時我在客廳，3、4個人在那邊，好像有人在施用毒
    品，可是不確定」「（是誰在用毒品？）都是在抽煙，我沒
    有看到任何毒品」（原審卷一第248頁），經本院詢明「你
    在警局陳述乙○○在98年8月14日在丙○○家中有捲煙施用
    海洛因，你何以確定乙○○當時所施用的是海洛因？」，答
    以「乙○○在捲的當中我沒有看到，但是他在抽的時候，味
    道怪怪的，且我有看到，所以我的認知是有摻到毒品。」（
    本院卷第254頁），亦無從確認乙○○當日有無施用海洛因
    之事實；另在場人庚○○亦證稱：「（在丙○○家中有無人
    使用毒品？）我跟甲○○在客廳的另外一邊看電視、聊天，
    我有看到丙○○與乙○○在另外一邊，我隱約有看到桌上有
    1小包的東西，我沒有注意到他們在做什麼。」（本院卷第
    294 頁反面），是本案除證人乙○○之指證外，並無其他被
    告丙○○轉讓第一級毒品海洛因之補強證據，被告丙○○此
    部分犯罪不能證明。
四、原審未斟酌證人乙○○98年8月18日所排放尿液檢驗之結果
    ，遽採證人乙○○之證詞，而認定被告丙○○轉讓第一級毒
    品犯罪，有所失當，被告丙○○此部分上訴為有理由，應由
    本院予以撤銷改判。
據上論斷，應依刑事訴訟法第369條第1項前段、第364條、第299
條第1項前段、第301條第1項，現行及修正前毒品危害防制條例
第4條第6項第1項、第2項、第17條第2項、第18條第1項前段、第
19條第1項，刑法第11條前段、第28條、第25條第2項、第55條、
第47條第1項、第59條，判決如主文。
本案經檢察官丁○○到庭執行職務。
中    華    民    國    99    年    7     月    22    日
                  刑事庭審判長法  官  謝志揚
                              法  官  賴淳良
                              法  官  劉雪惠
以上正本證明與原本無異。
如不服本判決，應於收受送達後10日內向本院提出上訴書狀，其
未敘述理由者，並得於提起上訴狀後10日內向本院補提理由書（
均須按他造當事人之人數附繕本）「切勿逕送上級法院」。
告訴人或被害人如對於本判決不服者，應具備理由請求檢察官上
訴，其上訴期間之計算係以檢察官收受判決正本之日期為準。
中    華    民    國    99    年    7     月    22    日
                              書記官  李德霞
附表：
  ┌─┬───────────┬──┬───┬──────┐
  │編│  物品名稱            │數量│所有人│供證出處    │
  ├─┼───────────┼──┼───┼──────┤
  │1 │行動電話IMEI：00000000│1 具│丙○○│警卷第96頁  │
  │  │800261（原判決附表誤載│    │      │偵卷第42頁  │
  │  │為000000000000000）   │    │      │            │
  │  │（內裝載第三人陳月兔申│    │      │            │
  │  │租之SIM卡0000000000， │    │      │            │
  │  │參偵卷第153頁）       │    │      │            │
  ├─┼───────────┼──┼───┼──────┤
  │2 │行動電話IMEI：00000000│1 具│丙○○│警卷第96頁  │
  │  │913695（原判決附表誤載│    │      │偵卷第42頁  │
  │  │為000000000000000）   │    │      │            │
  │  │（內裝載第三人鄭雅齡申│    │      │            │
  │  │租之SIM卡0000000000， │    │      │            │
  │  │參偵卷第97頁）        │    │      │            │
  ├─┼───────────┼──┼───┼──────┤
  │3 │行動電話IMEI：00000000│1 具│戊○○│警卷第96頁  │
  │  │0000000、0000000000000│    │      │            │
  │  │0 （原判決附表漏載1357│    │      │            │
  │  │0000000000）          │    │      │            │
  │  │（內裝載含莊艾琳申租之│    │      │            │
  │  │SIM卡0000000000，參偵 │    │      │            │
  │  │卷第96頁）            │    │      │            │
  ├─┼───────────┼──┼───┼──────┤
  │4 │塑膠盒                │1 個│戊○○│同案被告徐偉│
  │  │                      │    │      │琳及證人郭泰│
  │  │                      │    │      │昇證詞。    │
  └─┴───────────┴──┴───┴──────┘
附錄本判決論罪之法律條文：
現行毒品危害防制條例第4條
製造、運輸、販賣第一級毒品者，處死刑或無期徒刑；處無期徒
刑者，得併科新臺幣 2 千萬元以下罰金。
製造、運輸、販賣第二級毒品者，處無期徒刑或 7 年以上有期
徒刑，得併科新臺幣 1 千萬元以下罰金。
製造、運輸、販賣第三級毒品者，處 5 年以上有期徒刑，得併
科新臺幣 7 百萬元以下罰金。
製造、運輸、販賣第四級毒品者，處 3 年以上 10 年以下有期
徒刑，得併科新臺幣 3 百萬元以下罰金。
製造、運輸、販賣專供製造或施用毒品之器具者，處 1 年以上
7 年以下有期徒刑，得併科新臺幣 1 百萬元以下罰金。
前五項之未遂犯罰之。
修正前毒品危害防制條例第4條
製造、運輸、販賣第一級毒品者，處死刑或無期徒刑；處無期徒
刑者，得併科新臺幣一千萬元以下罰金。
製造、運輸、販賣第二級毒品者，處無期徒刑或七年以上有期徒
刑，得併科新臺幣七百萬元以下罰金。
製造、運輸、販賣第三級毒品者，處五年以上有期徒刑，得併科
新臺幣五百萬元以下罰金。
製造、運輸、販賣第四級毒品者，處三年以上十年以下有期徒刑
，得併科新臺幣三百萬元以下罰金。
製造、運輸、販賣專供製造或施用毒品之器具者，處一年以上七
年以下有期徒刑，得併科新臺幣一百萬元以下罰金。
前五項之未遂犯罰之。

司法院資訊處製作；財團法人民間司法改革基金會備份。
